臺灣臺北地方法院民事判決　　　　　　 96年度重訴字第566號
原　　　告　吳振宗即祭祀公業吳日記管理人
即反訴被告
訴訟代理人　王振志律師
複代理人　　丙○○
被　　　告　乙○○
即反訴原告
訴訟代理人　游成淵律師
被　　　告　丁○○
上列當事人間遷讓房屋等事件，本院於96年11月21日言詞辯論終
結，判決如下：
    主  文
被告應將座落於台北縣新店市○○段上五十六分小段六五地號土
地如附圖所示A部分面積為貳佰陸拾捌平方公尺之建物遷讓返還
原告，並自民國九十六年一月一日起至遷讓返還上開建物之日為
止，按月給付原告新台幣伍萬伍仟元。
被告應將台北縣新店市○○段上五十六分小段六五地號土地返還
原告，並自民國九十六年一月一日起至返還上開土地之日為止，
按月給付原告新台幣陸仟陸佰伍拾元。
被告乙○○應將座落於台北縣新店市○○段上五十六分小段六五
地號土地如附圖所示B部分面積為貳佰肆拾玖平方公尺之地上物
遷讓返還原告。
原告其餘之訴駁回。
訴訟費用由被告負擔十分之九，其餘十分之一由原告負擔。
本判決原告勝訴部分，原告以新台幣肆佰貳拾捌萬元供擔保後，
得假執行；被告乙○○如以新台幣壹仟貳佰捌拾參萬壹仟貳佰元
為原告供擔保，得免為假執行。
原告其餘假執行之聲請駁回。
反訴原告之反訴及假執行之聲請均駁回。
反訴訴訟費用由反訴原告負擔。
    事實及理由
壹、被告丁○○經合法通知，未於最後言詞辯論期日到庭，查無
    民事訴訟法第386條各款所列情事，爰准原告之聲請，對其
    一造辯論而為判決，先予敘明。又吳振宗為祭祀公業吳日記
    之管理人，此有原告所提出之台北縣新店市公所74年8月5日
    七四北縣店民字第35869號函1份在卷可稽，復按臺灣之祭祀
    公業並無當事人能力，故關於祭祀公業之訴訟，應由其派下
    全體起訴或被訴，但設有管理人者，得以該管理人名義起訴
    或被訴。而關於祭祀公業之訴訟，以管理人名義起訴或被訴
    者，當事人欄應表明其為祭祀公業管理人，以表示其非以自
    己名義起訴或被訴，最高法院著有74年台上字第1359號判例
    要旨可資參照，是祭祀公業吳日記雖無當事人能力，但因其
    設有管理人，並由吳振宗擔任，故由吳振宗以祭祀公業吳日
    記管理人之名義提起本訴，經核並無不合，併予敘明。
貳、本訴部分：
一、本件原告起訴主張略為：
（一）吳振宗為祭祀公業吳日記之管理人，吳振宗前於民國92年
      7月7日將原告所有、且座落於祭祀公業吳日記所有之台北
      縣新店市○○段上五十六分小段65地號土地（以下簡稱系
      爭65地號土地）、位於門牌號碼為新店市○○路○段一號
      左鄰之房屋一棟、即如附圖所示A部分面積為268平方公尺
      之建物（以下簡稱系爭建物）出租予被告乙○○，雙方並
      簽定租賃契約（以下簡稱系爭租約），租期至95年12 月
      31日為止，每月租金為新台幣（下同）55, 000元。
（二）吳振宗於系爭租約期滿之後，即不再續租予被告乙○○，
      原告與吳振宗遂於95年9月1日寄發存證信函向被告乙○○
      表示租期屆滿之後不再續租，被告乙○○屆期應返還系爭
      建物。然嗣後原告至現場察看，發現被告乙○○擅自於系
      爭建物後方予以增建，並因此無權占用系爭65地號土地即
      如附圖所示B部分面積為249平方公尺之土地，並將如附圖
      所示C部分土地加以整地作為停車場使用，同時將之轉租
      予訴外人車亭公司。同時，被告乙○○未經原告之同意，
      將系爭建物連同如附圖所示B、C部分，轉租予被告丁○○
      ，原告因此再寄發存證信函向被告等人表示終止系爭租約
      及請求被告等人遷讓返還系爭建物與上開土地，然被告等
      人均置之不理。
（三）吳振宗業已將系爭租約所生之一切請求權讓與原告，而系
      爭租約既然已於95年12月31日屆滿，被告二人即屬無權占
      用系爭65地號土地，原告爰本於該土地所有權人之所有人
      物上返還請求權、租賃物返還請求權以及侵權行為回復原
      狀請求權，請求被告返還系爭65地號土地。
（四）系爭租約形式上雖為吳振宗名義所簽定，然承前述債權讓
      與之事實，故原告爰本於租賃物返還請求權、所有人物上
      返還請求權以及侵權行為回復原狀請求權，請求被告二人
      返還系爭建物。
（五）被告未經同意即擅自於系爭65地號土地上增建如附圖所示
      B部分建物並無權占用該部分土地，原告爰本於所有權人
      之妨害排除以及返還請求權，請求被告應拆除如附圖所示
      B部分建物並將該部分占用土地返還祭祀公業吳日記。
（六）系爭租約因期限屆滿而終止，然被告二人並未將系爭建物
      遷讓返予原告，故被告二人自租約期滿之翌日即96年1月1
      日起即屬無權占用系爭建物，原告爰本於侵權行為損害賠
      償請求權以及不當得利返還請求權，請求被告應自96 年1
      月1日起至遷讓返還系爭建物之日為止，按月給付相當於
      租金之不當得利、損害賠償即55,000元。
（七）被告乙○○擅自將如附圖所示B、C部分予以增建及作為停
      車場使用且違法轉租予第三人使用，故原告本於侵權行為
      損害賠償請求權及不當得利請求權，請求被告給付相當於
      租金之不當得利與損害賠償，即被告應自95年10月1日起
      至交付返還系爭65地號土地之日為止，按月給付原告
      14,000元。
（八）綜上，原告爰訴請：
      1、被告二人應將系爭65地號土地返還原告。
      2、被告二人應將系爭建物交付原告。
      3、被告二人應將如附圖所示B部分地上物拆除。
      4、被告二人應自96年1月1日起至交付系爭建物予原告之
         日為止，按月給付原告55,000元。
      5、被告二人應自95年10月1日起至交付返還系爭65地號土
         地予原告之日為止，按月給付原告14,000元。
      6、原告就上開聲請，均陳明願供擔保，請准宣告假執行
         。
二、被告乙○○之辯解略為：
（一）系爭租約第1條約定，租賃範圍為「新店市○○路○段1號
      左鄰房屋壹棟約七十坪」，故其租賃標的僅有系爭建物，
      並無包括土地在內。土地實係原告無償提供被告乙○○使
      用。又系爭建物是否為原告所有，亦非無疑。
（二）系爭租約就土地之使用，設有返還之停止條件，即系爭租
      約第19條明定「倘欲徵收、重劃等不可歸咎於甲方（即吳
      振宗）之原因，致租約無法繼續履行時，乙方（即被告乙
      ○○）同意即時無條件歸還土地絕無異議，土地及地上物
      補償金亦由甲方負責收受，乙方不得以任何理由及條件請
      求補償」，故依據上開約定，須有徵收或重劃等不可歸責
      於甲方即吳振宗之原因發生，致系爭租約無法繼續履行時
      ，被告乙○○始有返還土地之義務，現原告以系爭租約屆
      期消滅為由，請求被告乙○○返還土地，應非有據。
（三）系爭租約雖有約定租賃期間，並有租期屆滿應交還吳振宗
      之約定，然觀諸上開第19條之規定，顯見雙方有就系爭契
      約繼續至重劃、徵收發生致無法繼續履行時，始行終止之
      合意。租約內租期之約定，僅係被告乙○○應允吳振宗2
      至3年換約要求所為。此觀諸雙方自88年以來，經歷二次
      換約，於租約之末均特為上開約定即明。
（四）被告乙○○於95年8月22日與訴外人李文生、徐素琴等人
      就系爭房屋所在之餐廳簽定合夥經營契約書，合約期間係
      自95年9月15日起至97年9月14日為止，共計2年；被告乙
      ○○與訴外人車亭企業有限公司於95年6月29日簽定委託
      管理契約書，期間係自95年7月1日起至98年6月30日為止
      ，如系爭租約係於租賃期間屆期即應終止，被告乙○○當
      不致於終止前半年或4個月前，與上開訴外人就系爭建物
      以及系爭65地號土地簽定期間超過系爭租約期限之契約。
      況被告乙○○於88年6月份與吳振宗簽定系爭租約之前，
      吳振宗即允許被告乙○○整修系爭建物，並進行整地、擴
      建工作物及修築水塔等工程，所支出之有益費用達數百萬
      元，此由吳振宗於簽定系爭租約時，再行收取前3個月（
      即4月至7月份）之租金，以供被告乙○○進行工程即明。
      如租賃期限未得吳振宗之承諾，被告乙○○焉可能支出鉅
      額費用進行上開工程？如吳振宗不知被告乙○○進行整地
      ，則其於簽定系爭租約時，何須再行收取前三個月之租金
      ？此亦可證原告主張被告乙○○擅自將系爭建物以外之土
      地加以整地並作為停車場使用，並非事實。而依據上開情
      事以觀，系爭租約之租賃期限，雙方確有迄至「倘欲徵收
      、重劃等不可歸咎於甲方（即吳振宗）之原因，致租約無
      法繼續履行時」之合意。
（五）原告雖另主張被告乙○○未經原告同意私下將系爭建物連
      同整地使用部分轉租予被告丁○○，然被告乙○○實係與
      被告丁○○之妻即訴外人徐素琴、李文生簽定餐廳合夥經
      營契約，並非轉租。
（六）如附圖所示之B部分增建，早於92年前即以增建完成，並
      非95年間始行增建，被告絕無不知之理。
（七）綜上所述，系爭租約之租期縱已屆滿，然系爭租約仍未終
      止，原告以系爭租約屆期為由，訴請被告乙○○返還系爭
      建物、土地及相當於每月租金之不當得利、損害賠償等，
      顯無理由，原告之訴應予駁回，被告乙○○並陳明如受不
      利判決，願供擔保請准宣告免為假執行。
三、被告丁○○雖不否認向被告乙○○承租系爭建物、土地與停
    車場，但仍請求駁回原告之訴。
四、經查，原告主張系爭65地號土地為原告所有，被告乙○○前
    與吳振宗簽定系爭租約之情事，為原告與被告乙○○所不爭
    執，並有原告所提出之系爭租約與土地登記謄本各1份為證
    ，應屬實在。
五、其次，原告主張系爭租約已因租期於95年12月31日屆滿而系
    爭租約應已終止，同時原告已自吳振宗受讓取得吳振宗就系
    爭租約對於被告二人得主張之債權，又原告為系爭建物之所
    有權人，因此，被告二人於系爭租約終止後，繼續占用系爭
    建物，爰本於系爭建物所有權人與系爭租約出租人之地位，
    請求被告二人遷讓返還系爭建物，並自96年1月1日起至遷讓
    返還系爭建物予原告之日為止，並依據侵權行為與不當得利
    之法律關係，請求被告應按月給付原告相當於每月租金
    55,000元之損害賠償、不當得利，則為被告所不承認，被告
    乙○○並以上開情詞資為抗辯。經查：
（一）先就原告是否為系爭建物之所有權人，予以審查。系爭建
      物未辦理保存登記，此為原告與被告乙○○所不爭執，原
      告主張原告之公廳籌建委員座談會提議系爭65地號土地「
      原則複丈將該地前面蓋鐵皮屋」，此即原告搭建系爭房屋
      之原由，並提出上開座談會紀錄1份為證，證人即原告之
      管理委員甲○○亦到庭具結證稱「（提示上開會議紀錄）
      這是我寫的，這是我們委員會的座談會」「（提示系爭建
      物照片）我見過，是原告祭祀公業所有。民國76年我們四
      個委員開座談會，認為管理要用錢，所以決定在土地上蓋
      房子用來出租，後來我們請地政事務所鑑界，因為那時是
      航空限建區，不能蓋房子，所以我們蓋鐵皮屋不能蓋一般
      建物所以沒有辦法辦理所有權登記。蓋的時候，請第三房
      的委員委託鐵工廠蓋的，蓋好之後就委託吳振宗出租管理
      」其所述情節與原告前開主張相符，是原告既然為系爭建
      物之原始起造人，故其主張為系爭建物之所有權人，應足
      以採信。
（二）次就系爭租約是否已因租期屆至而終止，予以審查。按解
      釋意思表示，應探求當事人之真意，不得拘泥於所用之辭
      句，民法第98條固有明文規定，惟按解釋契約，固須探求
      當事人立約時之真意，不能拘泥於契約之文字，但契約文
      字業已表示當事人真意，無須別事探求者，即不得反捨契
      約文字而更為曲解，最高法院亦著有17年上字第1118號判
      例要旨可資參照。經查，系爭契約第2條已經載明「租賃
      期限經甲乙雙方洽訂為參年陸個月即自民國92年7月7日起
      至民國95年12月31日為止」，第6條亦載明「乙方於租期
      屆滿時，除經甲方同意繼續出租外，應即日將租賃房屋誠
      心按照原狀遷空交還甲方，不得藉詞推諉或主張任何權利
      ，如不即時遷讓交還房屋時，甲方每月得向乙方請求按照
      租金五倍之違約金至遷讓完了之日止，乙方及連帶保證人
      丙方，絕無異議」，是依據上開契約文義以觀，雙方就系
      爭房屋已經約定租賃期間至95年12月31日為止，租期屆滿
      時，除出租人即吳振宗同意繼續出租以外，被告乙○○即
      應遷讓返還系爭房屋。
（三）被告乙○○雖然辯稱依據系爭租約第19條之約定，雙方就
      系爭房屋之租賃期限，有迄至「倘欲徵收、重劃等不可歸
      咎於甲方（即吳振宗）之原因，致租約無法繼續履行時」
      之合意，然系爭租約第19條係規定「倘欲徵收、重劃等不
      可歸咎於甲方（即吳振宗）之原因，致租約無法繼續履行
      時，乙方（即被告乙○○）同意即時無條件歸還土地絕無
      異議，土地及地上物補償金亦由甲方負責收受，乙方不得
      以任何理由及條件請求補償」，就其文義觀之，應係指於
      系爭租約租賃期間尚未屆至，如發生徵收、重劃等不可歸
      咎於吳振宗之原因，致租約無法繼續履行時，雙方就彼此
      之權利義務有所約定，倘若如被告乙○○所辯，即雙方就
      系爭房屋之租賃期限，有迄至「倘欲徵收、重劃等不可歸
      咎於甲方（即吳振宗）之原因，致租約無法繼續履行時」
      之合意，則系爭租約第2條、第6條之規定，將形同具文。
      因之，被告乙○○辯稱系爭租約第19條應為上開解釋，實
      為就系爭租約之文字予以曲解，並不足採，故被告乙○○
      上開辯解，並不可採。
（四）至被告乙○○又辯稱伊與訴外人如系爭租約係於租賃期間
      屆期即應終止，被告乙○○當不致於終止前半年或4個月
      前，與上開訴外人就系爭建物以及系爭65地號土地簽定期
      間超過系爭租約期限之契約等語，此僅為被告乙○○單方
      面之行為與認知，尚不足以認定吳振宗亦與被告乙○○對
      此有所合致，或者雙方就系爭租約之租賃期間，已有「倘
      欲徵收、重劃等不可歸咎於甲方（即吳振宗）之原因，致
      租約無法繼續履行時」之合意。被告乙○○雖另辯稱系爭
      租約租期之約定，僅係被告乙○○應允吳振宗2至3年換約
      要求所為，然被告乙○○對此並未舉證以實其說（民事訴
      訟法第277條前段參照），是其上開辯解，尚不足以為有
      利於被告乙○○之認定。
（六）就原告主張被告丁○○無權占用系爭房屋部分，經查，被
      告丁○○已經當庭承認伊向被告乙○○轉租系爭房屋，此
      有本院96年10月17日言詞辯論筆錄1份在卷為證，又查，
      被告丁○○於系爭房屋開設「富祥船釣活海鮮」海鮮店，
      此有本院96年6月28日勘驗筆錄1份在卷為憑，是原告此項
      主張，應屬有據。
（七）綜上所述，原告主張其為系爭建物之所有權人，且系爭租
      約已經因租賃期間屆至而終止，原告已受讓原出租人吳振
      宗之系爭租約債權，而被告乙○○就系爭建物於租期屆滿
      之後，已無占有之權限，被告丁○○就系爭建物亦無占有
      使用之權限，故原告本於系爭建物所有權人、系爭租約債
      權受讓人之地位，請求被告乙○○、丁○○遷讓返還系爭
      房屋，以及本於侵權行為及不當得利之法律關係，請求被
      告乙○○、丁○○自系爭租約租賃期間屆至之翌日即96年
      1 月1日起至遷讓返還系爭房屋之日為止，按月給付原告
      相當於原租金55,000元之損害賠償及不當得利，為有理由
      ，應予准許。應為有理由，
六、其次，原告主張被告二人應將系爭65地號土地返還原告，被
    告乙○○雖然辯稱系爭65地號土地為原告無償提供被告乙○
    ○使用，系爭租約就上開土地之使用，設有返還之停止條件
    ，即系爭租約第19條所規定之「倘欲徵收、重劃等不可歸咎
    於甲方（即吳振宗）之原因，致租約無法繼續履行時，乙方
    （即被告乙○○）同意即時無條件歸還土地絕無異議，土地
    及地上物補償金亦由甲方負責收受，乙方不得以任何理由及
    條件請求補償」等語，然查：
（一）依據系爭租約第2條之規定「租賃期限經甲乙雙方洽訂為
      參年陸個月即自民國92年7月7日起至民國95年12月31日為
      止」、第6條之規定「乙方於租期屆滿時，除經甲方同意
      繼續出租外，應即日將租賃房屋誠心按照原狀遷空交還甲
      方，不得藉詞推諉或主張任何權利，如不即時遷讓交還房
      屋時，甲方每月得向乙方請求按照租金五倍之違約金至遷
      讓完了之日止，乙方及連帶保證人丙方，絕無異議」，以
      及第19條之規定「倘欲徵收、重劃等不可歸咎於甲方（即
      吳振宗）之原因，致租約無法繼續履行時」之合意，然系
      爭租約第19條係規定「倘欲徵收、重劃等不可歸咎於甲方
      （即吳振宗）之原因，致租約無法繼續履行時，乙方（即
      被告乙○○）同意即時無條件歸還土地絕無異議，土地及
      地上物補償金亦由甲方負責收受，乙方不得以任何理由及
      條件請求補償」，全文意旨綜合以觀，上開第19條之規定
      ，應指於系爭租約租賃期間尚未屆至，如發生徵收、重劃
      等不可歸咎於吳振宗之原因，致租約無法繼續履行時，雙
      方就彼此之權利義務有所約定，前已述及，故被告乙○○
      上開辯解，並不足以採信。
（二）就系爭房屋所座落之基地即如附圖所示A部分土地，原告
      請求被告二人返還之，為有理由，應予准許。
（三）此外，縱使雙方就系爭65地號土地係本於雙方簽定系爭建
      物租約，因而約定由原告無償提供土地予被告乙○○使用
      ，或者原告曾經同意被告乙○○使用如附圖所示C部分土
      地為停車場使用（本院就此並未為認定），即雙方就土地
      部分成立使用借貸關係（民法第464條參照），惟按借用
      人應於契約所定期限屆滿時，返還借用物；未定期限者，
      應於依借貸之目的使用完畢時返還之。但經過相當時期，
      可推定借用人已使用完畢者，貸與人亦得為返還之請求。
      借貸未定期限，亦不能依借貸之目的而定其期限者，貸與
      人得隨時請求返還借用物，民法第470條有明文規定。因
      系爭租約已經終止，且被告乙○○、丁○○就系爭建物已
      無使用收益之權限，前已述及，衡情足認被告乙○○依借
      貸之目的，就系爭65地號土地已經使用完畢；又原告已經
      寄發存證信函要求被告乙○○、丁○○應於系爭租約屆滿
      時即95年12月31日返還系爭65地號土地，此亦有原告所提
      出之95年12月15日存證信函1份附卷為證，亦足以認定雙
      方之使用借貸契約應已終止，則原告主張被告無權占用系
      爭65地號土地，訴請被告返還系爭土地予原告，亦屬有據
      。
（四）綜上所述，被告並未能舉證證明渠等就系爭65地號土地有
      何占有使用之權限，則原告本於所有權人之地位，請求被
      告返還上開土地，為有理由，應予准許。
七、因此，承上所述，原告就附圖所示B、C部分，本於侵權行為
    損害賠償請求權及不當得利請求權，請求被告給付相當於租
    金之不當得利與損害賠償，即被告應自95年10月1日起至交
    付返還系爭65地號土地之日為止，按月給付原告14, 000元
    ，經查：
（一）被告就系爭65地號土地並無占有使用權限，前已認定，故
      原告就附圖所示B、C部分，本於侵權行為損害賠償請求權
      及不當得利請求權，請求被告給付相當於租金數額之不當
      得利與損害賠償，應屬有據。查系爭65地號土地之96年1
      月申報地價為每平方公尺1,840元，地目為「田」，如附
      圖所示B、C部分面積共計870平方公尺，此有系爭65地號
      土地之土地登記謄本及台北縣新店地政事務所土地複丈成
      果圖各1份在卷可稽。本院爰審酌系爭土地臨新店市○○
      路○段、地目雖經編列為「田」但土地附近興建房屋部分
      供商店營業（此有被告乙○○所提出之照片1張為證）、
      系爭建物亦供經營餐廳使用等一切情狀，並參酌土地法第
      97條第1項、第105條之規定，認為應以上開申報地價之百
      分之五為計算標準。
（二）又系爭租約屆至以及原告催告被告應返還系爭土地之日期
      均為95年12月31日，前已述及，從而原告前開請求，應以
      其中自96年1月1日起至被告返還系爭65地號土地之日為止
      ，按月以6670元（1840X870X5％＊12＝6672）部分，為有
      理由，應予准許，逾此部分，為無理由，應予駁回。
八、再者，原告本於系爭65地號土地之所有權人地位，請求被告
    應將附圖所示B部分增建建物拆除，被告乙○○雖不否認增
    建如附圖所示B部分地上物，然辯稱原告對此無從諉為不知
    等語，惟按當事人主張有利於己之事實者，就其事實有舉證
    之責任，民事訴訟法第277條前段有明文規定。經查；
（一）系爭建物之面積為268平方公尺，增建部分地上物面積為
      249平方公尺，此據台北縣新店地政事務所測量屬實，有
      該地政事務所提出之複丈成果圖1份在卷可稽。查系爭租
      約第一條已經載明租賃範圍為「新店市○○路○段1號左鄰
      房屋壹棟約七十坪」，故被告乙○○所增建之如附圖所示
      B部分地上物，本不屬於系爭租賃契約之租賃標的物，應
      甚為明確。
（二）被告乙○○雖辯稱原告對於被告乙○○增建上開建物無從
      諉為不知，然知悉與否，僅涉及請求權時效是否消滅（民
      法第197條參照），並不因為原告事後知悉（本院對此並
      未予以認定）而當然得視為原告事前同意或事後予以同意
      ，而被告乙○○對於原告同意伊為上開增建工程，並未能
      舉證以實其說，是原告縱使對此無從諉為不知，亦難以為
      有利於被告乙○○之認定。從而原告本於系爭65地號土地
      所有權人之地位，請求被告乙○○應拆除上開地上物，應
      屬有據。
（三）至原告又請求被告丁○○亦有上開義務，然查，上開地地
      上物為被告乙○○所搭建，前已認定，則被告丁○○雖然
      因向被告乙○○承租系爭65地號土地及系爭建物而就上開
      地上物為使用收益，然其並非上開地上物之起造人，對上
      開地上物並無處分權限，原告請求伊拆除上開地上物，應
      非有據，不能准許。
九、綜上所述，原告前開請求，應以其中如主文第一、二、三項
    所示部分，為有理由，應予准許，逾此部分，為無理由，應
    予駁回。又原告與被告乙○○均陳明願供擔保請准宣告假執
    行及免為假執行，就原告勝訴部分，經核並無不合，爰分別
    酌定相當之金額准許之，就原告敗訴部分，其假執行之聲請
    即失所附麗，應併予駁回。
參、反訴部分：
一、本件反訴原告起訴主張：反訴原告自88年6月份起，即向反
    訴被告承租系爭建物，當時系爭建物甚為老舊，內部設備及
    建築物外牆陳舊污損，後方土地到處坑洞，無法使用，反訴
    原告遂雇工進行建物粉刷、裝潢、整地鋪設柏油、整建水塔
    設備等，期間支付數百萬元，反訴原告爰依據民法第429條
    、第431條第1項之規定，請求反訴被告償還反訴原告所支出
    之有益費用2,000,000元，並陳明願供擔保，請准宣告假執
    行。
二、按承租人就租賃物支出有益費用，因有增加該物之價值者，
    如出租人知其情事而不為反對之表示，於租賃關係終止時，
    應償還其費用。但以其現存之增價額為限，民法第431條第1
    項固有明文規定，惟民法第431條第1項之規定並非強制之規
    定，當事人間如有相反之特約，自應依其特約辦理，最高法
    院著有29年上字第1542號判例要旨可資參照。
三、經查，系爭租約第9條已經規定「房屋有改裝設施之必要時
    ，乙方取得甲方之同意後得自行裝設，但不得損害原有建築
    ，乙方於交還房屋時自應負責回復原狀」，故依據雙方之上
    開約定，反訴原告於返還系爭建物時，既然負有回復原狀之
    義務，相對上反訴被告自無償還費用之義務，故反訴原告前
    開請求，應非有據。又反訴原告之反訴既經駁回，其假執行
    之聲請即失所附麗，應併予駁回。
肆、本案本訴反訴部分，事證均已臻明確，兩造其餘主張與攻擊
    防禦方法，以及已提出但未經援用之證據，經核均與本案本
    訴部分判決結果無影響，爰不一一予以審酌，附此說明。
伍據上論結，本件原告之訴為一部有理由，一部無理由，反訴原
告之反訴為無理由，依民事訴訟法第385條第1項前段、第79條前
段、第390條第2項、第392條，判決如主文。
中　　華　　民　　國　　96　　年　　12　　月　　12　　日
                  民事第四庭    法　官　匡偉
以上正本係照原本作成
如對本判決上訴，須於判決送達後20日內向本院提出上訴狀
中　　華　　民　　國　　96　　年　　12　　月　　12　　日
                    　　　　　　書記官　陳莉庭
